【裁判字號】    94,訴,300
【裁判日期】    950628
【裁判案由】    違反槍砲彈藥刀械管制條例
【裁判全文】
臺灣苗栗地方法院刑事判決               94年度訴字第300號
公  訴  人  臺灣苗栗地方法院檢察署檢察官
被      告  甲○○
選任辯護人  李世才律師
上列被告因違反槍砲彈藥刀械管制條例案件，經檢察官提起公訴
（94年度偵字第1708號），本院判決如下：
    主  文
甲○○未經許可，持有其他可發射子彈具有殺傷力之改造手槍，
累犯，處有期徒刑肆年，併科罰金新臺幣拾萬元，罰金如易服勞
役，以新臺幣玖佰元即銀元參佰元折算壹日。扣案之仿FN廠一九
一０型半自動手槍製造之玩具槍所改造手槍貳枝（槍枝管制編號
：0000000000、0000000000號，含彈匣各壹個）、改造子彈伍顆
，均沒收。
    事  實
一、甲○○前因違反槍砲彈藥刀械管制條例等案件，經法院合併
    定其應執行有期徒刑9 年確定，於92年11月14日縮短刑期假
    釋出獄，現仍於假釋期間。詎其不知警惕，明知可發射子彈
    具有殺傷力之槍枝，及可供該槍枝使用具有殺傷力之子彈，
    非經主管機關許可，均不得持有。但其竟於不詳時地，以不
    詳之方法，取得具殺傷力仿FN廠1910型半自動手槍製造之金
    屬玩具槍所改造手槍2 枝（槍枝管制編號：0000000000、00
    000000 00 號，含彈匣各1 個）、不具殺傷力之仿BERETTA
    廠92FN型半自動手槍製造之金屬玩具手槍1 枝（槍枝管制編
    號：0000 000000 號）及具殺傷力之直徑7.8mm 金屬彈頭之
    土造子彈8 顆後，將之藏放於其所經營，位於苗栗縣頭份鎮
    ○○路30 6號之「飄香檳榔攤」，而未經許可持有上述槍、
    彈。嗣於94年5 月13日16時35分許，為警持搜索票在苗栗縣
    頭份鎮○○路306 號「飄香檳榔攤」前查獲，並於甲○○隨
    身攜帶之黑色手提包內，起出具殺傷力仿FN廠1910型改造手
    槍2 枝（均含彈匣1 個）、具殺傷力改造子彈8 顆（經試射
    3 顆後，僅餘5 顆）。復在「飄香檳榔攤」內起出與本案無
    關之十字起子5 支、一字起子6 支、鉗子9 支、挫刀11支、
    美工刀1 把、刀片9 片、鑽頭13支、六角扳手9 支、扳手1
    支、圓錐挫刀1 支、固定器3 支、小型圓磨頭16支、圓磨器
    1 盒、鐵鎚2 支、小型電鑽2 支、鋸片2 支、噴燈頭1 個、
    砂紙2 片、砂輪機1 台、彈簧14條、通槍條1 支、火藥1 小
    包。
二、案經苗栗縣警察局頭份分局報告臺灣苗栗地方法院檢察署檢
    察官偵查後起訴。
    理  由
一、被告甲○○固坦承警員持搜索票，於上述時、地，查獲前述
    具有殺傷力之手槍2 枝、子彈8 顆等事實，但否認其有非法
    持有槍枝、子彈之故意，辯稱：「乙○○於94年1 月5 日，
    背一個包包去我店裡，當時我與乙○○有口角。乙○○離開
    後，把該包包放在我店裡。我問他是什麼東西，他打開給我
    看，我才知道是槍、彈。我本來不給他寄放，但乙○○對我
    大聲後，我才讓他放。丙○○當時在場，知道此事」等語。
二、惟查：
（一）扣案之槍、彈，經送請內政部警政署刑事警察局（以下簡
      稱刑事警察局）鑑定結果：「一、送鑑改造手槍2 枝（槍
      枝管制編號：0000000000、0000000000號），認均係由仿
      FN 廠1910 型半自動手槍製造之金屬玩具手槍，換裝土造
      金屬槍管改造而成之改造手槍，機械性能良好，可擊發適
      用子彈，認具殺傷力。二、送鑑改造子彈8 顆，認均係直
      徑約7.8mm 金屬彈頭之土造子彈，經採樣3 顆試射，均可
      擊發，認具殺傷力」等情，此有刑事警察局94年5 月26日
      刑鑑字第0940079288號槍彈鑑定書1 份在卷可稽。是被告
      甲○○於上述時地，為警查獲之槍枝、子彈，具有殺傷力
      乙節，應可認定。
（二）證人丙○○於本院審理時結證稱：於94年1 月5 日，在「
      飄香檳榔攤」的另一個房間，聽到爭執之聲音，但未親見
      爭執之情形。之後被告甲○○有將1 個包包打開，渠一瞥
      之下，有看到槍，之前未在上述店內看過槍等語（參本院
      審卷95年6 月14日審理筆錄第3 至4 頁）。是由丙○○之
      證詞，尚無法知悉被告甲○○所持有之槍枝來源為何，則
      被告甲○○辯稱上述槍、彈，係乙○○違反其意願所放置
      乙節之真實性，實有可疑。再查，乙○○業已於94年3 月
      11日死亡，此有戶政個人基本資料1 份在卷可考（附於本
      院審卷中）。是乙○○既已死亡，則被告甲○○上述辯解
      之真實性，無從查考，就證據法則而論，其上述辯解並無
      可採。且衡諸常情，被告甲○○若不願他人將前述槍彈置
      於其所經營之「飄香檳榔攤」內，他人焉有將價值不低且
      屬違禁物品之槍枝、子彈，硬塞給被告甲○○保管之理，
      難道此人不怕被告甲○○侵吞或者報警處理而危及自身安
      全？由此益見被告甲○○之上述辯解為虛，不能採信。
（三）綜上，被告甲○○之前述辯解，顯為臨訟卸責之詞，不足
      採信。此外，復有上述槍枝、子彈扣案可佐，且有照片苗
      栗縣警察局頭份分局搜索扣押筆錄、扣押物品目錄表各1
      份（參偵卷第50至57頁）、照片1 批（參同偵卷第73至85
      頁）在卷可憑。是其自不詳時地，以不詳之方法，取得上
      述槍枝、子彈後，將之藏放於「飄香檳榔攤」，嗣為警於
      94年5 月13日，持搜索票於上址查獲該槍枝、子彈等事實
      ，應可認定，其非法持有槍枝、子彈之犯行，洵堪認定。
三、按槍砲彈藥刀械管制條例第4 條所列之槍砲、彈藥，依該條
    例第5 條規定，非經中央主管機關許可，不得製造、販賣、
    運輸、轉讓、出租、出借、持有、寄藏或陳列。被告甲○○
    未經許可持有前述改造手槍及子彈，分別係屬同條例第4 條
    第1 項第1 款所稱之其他可發射子彈具有殺傷力之槍砲及同
    項第2 款之彈藥。核其所為，係犯槍砲彈藥刀械管制條例第
    8 條第4 項之未經許可持有其他可發射子彈具有殺傷力之改
    造手槍罪、第12條第4 項之未經許可持有子彈罪。檢察官起
    訴被告犯有製造槍枝、子彈之罪嫌，尚有未洽，但本院認定
    之事實，與檢察官起訴之犯罪事實，社會基本事實同一，應
    依刑事訴訟法第300 條之規定，變更檢察官之起訴法條為非
    法持有槍枝、子彈罪。又被告以一行為觸犯未經許可持有槍
    枝及子彈罪，為異種想像競合犯，應依刑法第55條前段之規
    定，應從一重之未經許可持有其他可發射子彈具有殺傷力之
    改造手槍罪論處。爰審酌被告甲○○曾因違反槍砲彈藥刀械
    管制條例等案件，經法院合併定其應執行有期徒刑9 年確定
    ，於92年11月14日縮短刑期假釋出獄，現仍於假釋期間等情
    ，此有臺灣高等法院被告前案紀錄表1 份在卷可憑，足見素
    行非佳。且其於假釋期間，仍不知警惕，其值此槍彈氾濫之
    際，未經許可持有具殺傷力之改造玩具手槍及子彈，雖未有
    其他實害行為，然對社會治安潛藏高度危險性。且其於犯罪
    後，否認非法持有槍枝、子彈之犯行，飾詞卸責，顯見犯後
    態度不佳。並衡酌其犯罪之動機、目的、手段，持有槍彈部
    分尚未造成危害等一切情狀，量處如主文所示之刑，罰金部
    分並諭知易服勞役之折算標準。扣案之仿FN廠1910型半自動
    手槍製造之金屬玩具槍所改造手槍2 枝（槍枝管制編號：00
    00000000、000000 0000 號，含彈匣各1 個）及具殺傷力之
    直徑7.8mm 金屬彈頭之土造子彈5 顆，均為違禁物，均應依
    刑法第38條第1 項第1 款規定宣告沒收。至扣案經試射之子
    彈3 顆，業已失去子彈之構造及性能，及仿BERETTA 廠92FN
    型半自動手槍製造之金屬玩具手槍1 枝、玩具子彈1 顆，子
    彈半成品23顆、玩具底火帽1 批，均不具殺傷力，均非違禁
    物；犯罪事實欄一所示之工具乙批，與本案無關，爰均不另
    為沒收之諭知，附此敘明。
四、至檢察官認被告甲○○有製造槍枝、子彈之犯行，係以其於
    偵查中之自白，及前述槍枝、子彈具有殺傷力，且有前述工
    具扣案為論據。但查，被告於本院審理時，否認製造槍枝、
    子彈之犯行，辯稱：未改造槍彈，為警扣案之槍彈，即係原
    來之樣貌等語。本院依辯護人之請求，將扣案之前述槍枝、
    子彈、土造子彈半成品、工具乙批，送請法務部調查局、刑
    事警察局鑑定。法務部調查局鑑定之結果，認送鑑之工具乙
    批，均為一般鉗工工具或手工具，其中之鑽頭與小型電鑽配
    合使用，僅能粗鑽物件，並非車削製作槍枝管制編號000000
    0000、00000000 00 號槍枝之土造金屬槍管工具，亦非車削
    製造土造子彈及土造子彈半成品之工具。送鑑之土造子彈及
    土造子彈半成品之彈頭、分解式彈殼等分件，認係經由精密
    機械生產及製造完成如該局所拆解之內容完整的子彈，始可
    供適合其發射之槍枝發射使用。送鑑證物其中仿比利時FNBR
    OWNING半自動手槍2 枝所換裝之金屬槍管及彈頭、彈殼製作
    精細，其製作過程中基本會使用車床、銑床等較精密之機具
    ，而本案所扣工具之小型電鑽、銼刀等手工具，多做細部修
    飾使用，無法車通槍管、製作彈頭、彈殼等精細成品。鑽頭
    為粗削刀具的一種，其工作品質及精確度均有一定的限制，
    一般而言適宜短程的鑽孔工作，長距離如槍管鑽削作業則需
    藉助較精密厚實的工作機具來完成，小型電鑽手工具不適用
    於鑽削製造扣案槍枝之槍管，此有法務部調查局94年11月23
    日11月23日調科參字第09400518430 號鑑定通知書、95年1
    月25日調科參字第09500041370 號函各1 份在卷可佐。刑事
    警察局鑑定之結果，認上述物品，經檢視槍枝管制編號0000
    000000、000000 0000 號2 枝改造槍枝之土造金屬槍管，其
    上均有平行一致之工具加工痕跡，及土造子彈之構造均有螺
    紋、螺牙等構造，研判本案扣押之工具，雖可在改造槍枝、
    子彈時援用，但僅依查扣之工具尚無法製成本案之土造槍管
    及土造子彈，此有刑事警察局95年3 月1 日刑鑑字第095001
    0814號函在卷可考。是由上述鑑定結果，可知扣案之工具，
    尚不能製造或改造完成上述具有殺傷力之槍枝、子彈，由此
    足見被告甲○○有關製造槍枝、子彈之自白，與事實不符，
    不能採信。此外，復查無其他證據，足資證明本件扣案具殺
    傷力之槍枝、子彈，係被告所改造。是其涉犯製造槍枝、子
    彈之罪嫌，尚屬不能證明。而檢察官既認為製造槍彈之行為
    與非法持有槍彈之行為，有吸收犯之實質上1 罪關係，本院
    對製造槍彈部分，自不另為無罪之諭知，附此敘明。
據上論斷，應依刑事訴訟法第299 條第1 項前段、第300 條，槍
砲彈藥刀械管制條例第8 條第4 項、第12條第4 項，刑法第11條
前段、第55條前段、第42條第2 項、第38條第1 項第1 款，罰金
罰鍰提高標準條例第2 條，現行法規所定貨幣單位折算新臺幣條
例第2 條，判決如主文。
本案經檢察官黃智勇到庭執行職務。
中    華    民    國    95    年    6     月    28    日
                  刑事第三庭  審判長法  官    柳章峰
                                    法  官    吳國聖
                                    法  官    呂曾達
以上正本證明與原本無異。
如不服本判決，應於判決送達後10日內向本院提出上訴狀（應抄
附繕本）。告訴人或被害人如對於本判決不服者，應具備理由請
求檢察官上訴，其上訴期間之計算係以檢察官收受判決正本之日
期為準。
                                    書記官    許千士
中    華    民    國    95    年    6     月    28    日
附錄論罪科刑之法條全文：
槍砲彈藥刀械管制條例第8 條第4 項、第12條第4 項。
槍砲彈藥刀械管制條例第8條
未經許可，製造、販賣或運輸鋼筆槍、瓦斯槍、麻醉槍、獵槍、
空氣槍或第4 條第1 項第1 款所定其他可發射金屬或子彈具有殺
傷力之各式槍砲者，處無期徒刑或5 年以上有期徒刑，併科新臺
幣1 千萬元以下罰金。
未經許可，轉讓、出租或出借前項所列槍枝者，處 5 年以上有期
徒刑，併科新臺幣 1 千萬元以下罰金。
意圖供自己或他人犯罪之用，而犯前二項之罪者，處無期徒刑或
 7 年以上有期徒刑，併科新臺幣 1 千萬元以下罰金。
未經許可，持有、寄藏或意圖販賣而陳列第 1 項所列槍枝者，處
 3 年以上10年以下有期徒刑，併科新臺幣700 萬元以下罰金。
第 1 項至第 3 項之未遂犯罰之。
槍砲彈藥刀械管制條例第12條
未經許可，製造、販賣或運輸子彈者，處 1 年以上 7 年以下有
期徒刑，併科新台幣 500 萬元以下罰金。
未經許可，轉讓、出租或出借子彈者，處 6 月以上 5 年以下有
期徒刑，併科新台幣 300 萬元以下罰金。
意圖供自己或他人犯罪之用，而犯前二項之罪者，處 3 年以上
10 年以下有期徒刑，併科新台幣 700 萬元以下罰金。
未經許可，持有、寄藏或意圖販賣而陳列子彈者，處 5 年以下有
期徒刑，併科新台幣 300 萬元以下罰金。
第 1 項至第 3 項之未遂犯罰之。


司法院資訊處製作；財團法人民間司法改革基金會備份。
